【裁判字號】    95,重訴,139
【裁判日期】    980224
【裁判案由】    證券交易法等
【裁判全文】
臺灣臺北地方法院刑事判決             95年度重訴字第139號
公  訴  人  臺灣臺北地方法院檢察署檢察官
被      告  巳○○
            午○○
共      同
選任辯護人  田振慶律師
            邱瑞元律師
被      告  辛○○
            壬○○
上一被告之
選任辯護人  成介之律師
            謝宜庭律師
            徐秀蘭律師
被      告  庚○○
選任辯護人  吳志勇律師
被      告  丁○○
選任辯護人  楊延壽律師
被      告  丙○○
上列被告等因違反證券交易法等案件，經檢察官提起公訴（94年
度偵字第189號、第2898號），本院判決如下：
    主  文
巳○○共同連續商業負責人，以明知為不實之事項，而填製會計
憑證，處有期徒刑拾月，減為有期徒刑伍月，如易科罰金，以銀
元參佰元即新臺幣玖佰元折算壹日。
辛○○共同連續商業負責人，以明知為不實之事項，而填製會計
憑證，處有期徒刑壹年，減為有期徒刑陸月，如易科罰金，以銀
元參佰元即新臺幣玖佰元折算壹日。
午○○共同連續商業負責人，以明知為不實之事項，而填製會計
憑證，處有期徒刑捌月，減為有期徒刑肆月，如易科罰金，以銀
元參佰元即新臺幣玖佰元折算壹日。
壬○○共同連續商業負責人，以明知為不實之事項，而填製會計
憑證，處有期徒刑陸月，如易科罰金，以銀元參佰元即新臺幣玖
佰元折算壹日，減為有期徒刑參月，如易科罰金，以銀元參佰元
即新臺幣玖佰元折算壹日。
庚○○共同連續商業負責人，以明知為不實之事項，而填製會計
憑證，處有期徒刑伍月，如易科罰金，以銀元參佰元即新臺幣玖
佰元折算壹日，減為有期徒刑貳月又拾伍日，如易科罰金，以銀
元參佰元即新臺幣玖佰元折算壹日。
丁○○、丙○○均無罪。
    事  實
一、巳○○、辛○○為激態科技股份有限公司（下稱激態公司，
    登記負責人為丙○○）之實際負責人，分別擔任激態公司副
    總經理及顧問，巳○○保管該公司登記負責人丙○○之印章
    ，辛○○則保管該公司之公司章，而共同負責綜理公司業務
    及調度資金，壬○○為激態公司之業務副理。又魔境生活事
    業有限公司（下稱魔境公司）、魔音科技股份有限公司（下
    稱魔音公司）為巳○○所設立，以其胞妹午○○為魔境公司
    之登記負責人，並由午○○為魔音公司處理會計事務。故巳
    ○○、壬○○就其執行職務範圍內，為激態之公司負責人而
    為商業會計法上之商業負責人，午○○為魔境公司之負責人
    ，屬商業會計法上之商業負責人，而就其為魔音公司處理會
    計事務部分，則為商業會計法之經辦會計人員。
二、於民國92年7月至9月間，達致通商股份有限公司（下稱達致
    公司）有筆記型電腦的專案銷售，達致公司之總經理癸○○
    因此需向精技電腦股份有限公司（下稱精技公司）採購，惟
    以達致公司的信用額度，並不足以向精技公司購得所需的數
    量，前任職激態公司業務副總之龍瀚、激態公司之業務經理
    申○○獲悉後，乃向癸○○表示，可為達致公司向精技公司
    下單購得所需的產品數量，癸○○應允後，即由壬○○出面
    與三商電腦股份有限公司（下稱三商電腦公司）之業務協理
    庚○○洽談，表示激態公司有該等筆記型電腦的銷售案，因
    三商電腦公司為上市公司，透過三商電腦公司為經銷商向精
    技公司下單，可購得所需的產品數量，亦可獲得較好的進貨
    條件，經庚○○允諾後承作，是故此期間的產品交易，實係
    由激態公司委由三商電腦公司為經銷商向精技公司下單購買
    產品，再由激態公司出售與達致公司。惟龍瀚、申○○為了
    虛增魔境公司、永捷利有限公司（下稱永捷利公司）的營業
    額，明知魔境公司、永捷利公司並未參與此部分的交易行為
    ，竟就激態公司出售與達致公司的部分，虛列魔境公司、永
    捷利公司為中間過水公司，巳○○、辛○○明知此情而應允
    之，巳○○並要午○○的魔境公司配合開立中間過水所需的
    統一發票，永捷利公司之責人未○○亦明知其公司並未參與
    此部分的交易行為，為圖虛增其公司的業績，亦配合開立統
    一發票，龍瀚、申○○、巳○○、辛○○、午○○及未○○
    等人乃共同基於填載不實會計憑證之概括犯意聯絡，藉此連
    續由魔境公司開立不實之統一發票與永捷利公司，再由永捷
    利開立不實之統一發票與達致公司（詳如附表一所示，龍瀚
    、申○○及未○○均未據起訴）。
三、於92年10月至93年1月間，激態公司需要資金週轉，且有意
    申請股票上櫃而需要提高營業額，龍瀚、申○○乃設計出如
    附表二所示的循環假交易，即產品的出貨端為激態公司或激
    態公司所掌控的魔音公司、魔境公司，終端使用者則為激態
    公司，中間則安排買進、賣出的公司，如此不僅可虛增激態
    公司的業績，且因出貨端為激態公司或所掌控的魔音、魔境
    公司，則可因此先取得貨款，而終端使用者則安排為激態公
    司向三商電腦公司進貨，因三商電腦公司有二至三月的付款
    期限，故可在此期限內以先取得的貨款作為資金週轉，巳○○、辛○○獲悉後認為可行而應允辦理此等循環假交易，巳
    ○○除指示激態公司不知情的會計人員開立此等循環交易所
    需的統一發票外，亦要午○○配合開立魔境公司、魔音公司
    的統一發票，並由壬○○出面與三商電腦公司及中間安排買
    進、賣出的公司洽談，午○○及壬○○均明知此為循環不實
    的假交易，亦應允配合辦理，龍瀚、申○○、巳○○、辛○○、午○○（其等係賡續前揭犯意）及壬○○乃共同基於填
    載不實會計憑證之概括犯意聯絡，由壬○○分別向三商電腦
    公司的庚○○、附表二所示中間買賣公司的業務經理或負責
    人表示，有各該銷售專案可讓其等過水，不僅可衝業績，中
    間又可賺取0.5％至1％不等的差額，庚○○及各該中間買賣
    公司的業務經理或負責人，亦明知所屬的公司並未實際參與
    該買賣交易，竟貪圖差額利潤與業績而應允配合辦理，庚○○為三商電腦的業務協理，及各該中間買賣公司的業務經理
    ，在執行職務範圍內均為公司的負責人而為商業會計法的商
    業負責人，中間買賣公司的負責人，則為商業會計法的商業
    負責人，乃就各該銷售專案與之基於犯意聯絡，指示所屬公
    司不知情的會計人員，配合連續開立不實之統一發票（詳如
    附表二所示，龍瀚、申○○及附表二所示各該業務經理、負
    責人，均未據起訴）。嗣因激態公司以前開方式獲取資金運
    用時，於每次虛偽交易中均需支出相當之利潤與各該交易公
    司，及支付佣金與安排前開交易流程之龍瀚、申○○，致最
    後激態公司資金不足而無法支付如附表二編號2、3、6、7所
    示之交易款項與三商電腦公司，三商電腦公司察覺有異而報
    警處理，始循線查悉上情。
四、案經三商電腦公司訴由內政部警政署刑事警察局移送臺灣臺
    北地方法院檢察署檢察官偵查後起訴。
    理  由
壹、有罪（即被告巳○○、辛○○、午○○、壬○○及庚○○）
    部分：
一、證據能力部分：
    (一)被告庚○○之選任辯護人於本院準備程序否認證據能力的
      部分，本院以下列之事證，即足以證明其本件犯罪事實，
      就辯護人所爭執的部分，並未引之作為本案論罪科刑之證
      據，自無庸再論及此部分之證據能力。
    (二)以下本院援引之人證或物證，當事人均同意作為證據使用
      ，且於本院審理期日提示時，均未聲明異議，又經本院審
      認結果，尚無不得為證據之情形，且以之作為證據尚屬適
      當，依刑事訴訟法第159條之5之規定，均認有證據能力。
二、就前揭事實二所示，達致公司有筆記型電腦的專案銷售需向
    精技公司採購，因達致公司的信用額度不足，前任職激態公
    司業務副總之龍瀚、激態公司之業務經理申○○獲悉後，乃
    表示可為達致公司向精技公司下單購得所需的產品數量，即
    由壬○○出面與三商電腦公司之業務協理庚○○洽談，經庚○○允諾承作後，而由激態公司委由三商電腦公司為經銷商
    向精技公司下單購買產品，再由激態公司出售與達致公司完
    成如附表一所示的產品交易等情，業據被告巳○○於偵、審
    中坦承在卷，且經證人即達致公司之業務經理癸○○、證人
    即精技公司之業務經理卯○○於本院審理中（見本院卷二所
    附97年10月14日、97年10月28日審判筆錄）證述屬實，並有
    各該產品銷售的買賣合約書、訂購單、估價單、出貨單、驗
    收單、統一發票（附表一編號1的部分，見94年度偵字第189
    號卷二第299至305頁，94年度偵字第2898號卷第208至215、
    278、2 80、281至286頁，編號2的部分，見94年度偵字第
    2898號卷第216至221、222至229、230至236、237至244、
    245至251、252至259、274至277、279、288至289頁，編號
    3的部分，見94年度偵字第2898號卷第260至266、267至273
    、275至277、287頁）及財政部臺北市國稅局及臺灣省北區
    國稅局進銷項憑證明細資料表等件（見94年度偵字第189號
    卷四第211至21 8、219至225、第226至236、248至296、407
    至426頁）附卷可稽。是此期間的產品交易，既係由激態公
    司委由三商電腦公司為經銷商向精技公司下單購買產品，再
    由激態公司出售與達致公司，自與魔境公司、永捷利公司無
    涉，惟各該產品由三商電腦公司下單購入其後出售與達致公
    司的部分，卻是由魔境公司開立統一發票與永捷利公司，再
    由永捷利公司開立統一發票與達致公司，則魔境公司、永捷
    利公司據此所填載的會計憑證自屬虛偽不實。而此部分虛列
    魔境公司、永捷利公司為中間過水公司，實係由龍瀚、申○○所安排，被告巳○○實際掌管激態公司的營業，明知此情
    仍應允該不實交易，並要午○○的魔境公司配合開立中間過
    水所需的統一發票等節，則據被告巳○○於偵、審中坦承不
    諱，核與被告午○○於本院審理時以證人身分結證稱：一開
    始伊等是跟永捷利往來…龍瀚跟伊及巳○○介紹時就有說他
    有一些案子會從伊等這邊經過…這個過程中他請伊幫他一些
    忙，跟他配合，所以一開始就介紹申○○，申○○就告訴伊
    有永捷利這個案子…一開始因為魔利、魔音公司都還在換負
    責人，所以只有魔境一家公司配合，申○○會幫伊等跟精業
    公司等經銷商叫貨，他會告訴伊等金額跟內容，伊等就先打
    報價單，但伊不確定是什麼單子，貨就會進來公司，伊等就
    送貨，開發票送到申○○指定的地點等語相符（見本院卷三
    第251頁），足徵被告巳○○此部分的任意性自白，確與事
    實相符。雖被告辛○○辯稱：伊是擔任激態公司的顧問，負
    責工廠的生產規劃，對此部分的行為並不知情亦未參與云云
    ，被告午○○則辯稱：伊只是依被告巳○○的指示配合開立
    發票，而此部分的交易確實有貨物進出，伊並不知道所開立
    的發票是虛偽不實云云，而否認有共犯之情。然查：
    (一)依被告巳○○就此於本院審理時以證人身分所述：（辛○○在激態公司擔任何職？）顧問，主要是負責工廠生產業
      務，還有跟伊共同在控管公司的大小章，（激態公司的實
      際負責人是否你跟辛○○？）是，（你跟辛○○一起控管
      公司大小章，所以公司大小章是由你們二人共同保管？）
      大章一直是辛○○保管…由伊保管丙○○的小章，（你警
      詢中為何說辛○○知情？）龍瀚提出這樣的交易方式時，
      伊有跟辛○○報告這樣的資金調度的方式，因為公司的帳
      務是伊跟辛○○共同負責，辛○○也同意，所以才會這樣
      做等語（見本院卷三第242、244頁）；即明確證稱有關激
      態公司的業務及資金，是被告巳○○與被告巳○○共同負
      責綜裡，二人為公司的實際負責人，因為本件有涉及到公
      司資金的運用，而公司的章是由被告辛○○保管，故要經
      過被告辛○○的同意才能辦理。此觀負責激態公司財務出
      納業務之被告丁○○於警詢中所述：（激態公司負責人為
      何？）登記的負責人是丙○○，實際負責人是辛○○，巳
      ○○是經理，公司大部分的決策都要辛○○跟巳○○決定
      等語，於偵查中所述：（公司的印章是何人保管？）大章
      是辛○○保管，小章是巳○○，是有關銀行的，他們共同
      保管、在伊印象中92年年底時有付過一筆2000萬購買土地
      的定金，聽說這土地要蓋廠房，因為辛○○持有公司大章
      ，巳○○持有公司小章，所以他們兩人都知道，因為要經
      過他們二人蓋章等語（以上見94年度偵字第189號卷一第
      57頁反面，同偵卷二第30頁，同偵卷四第86頁），更足以
      證明。是被告辛○○既已明知此情，且同意激態公司配合
      此部分資金的運用，被告辛○○就此自有犯意聯絡及行為
      分擔，而應負共同正犯之責。
    (二)依證人卯○○於本院審理時所述，此部分的交易雖屬有實
      際貨物的買賣。惟依證人癸○○及卯○○於本院審理時所
      述，均未與魔境公司的業務人員有所接觸。參以卷附魔境
      公司的登記資料（見94年度偵字第189號卷二第151頁），
      魔境公司所登記的營業項目為電子資訊供應服務業、一般
      廣告服務業，明顯與此部分的產品交易無關。可見魔境公
      司並非此部分交易行為的當事人，被告午○○對此情當知
      之甚明。而依加值型及非加值型營業稅法第32條第1項之
      規定，可知統一發票為營業人銷售貨物或勞務予買受人之
      憑證，被告午○○身為魔境公司的登記負責人，同時又為
      魔音公司處理會計事務，此業據其於本院審理時供承在卷
      ，則其對於營業人是因為有相關的銷售行為，才應據實開
      立統一發票之規定，當知之甚明。故被告午○○明知所負
      責的魔境公司並非此部分交易的當事人，則其在被告巳○○要求配合開立此部分的統一發票，自已明白知悉所開立
      的是屬於虛偽不實的交易憑證，被告午○○明知此情卻仍
      配合辦理，就此自有犯意聯絡及行為分擔，當難辭共同正
      犯之責。
三、就前揭事實三所示，激態公司需要資金週轉，且有意申請股
    票上櫃而需要提高營業額，龍瀚、申○○才設計出附表二所
    示的循環假交易，被告巳○○獲悉後認為可行，除指示激態
    公司不知情的會計人員開立此等循環交易所需的統一發票外
    ，亦要午○○配合開立魔境公司、魔音公司的統一發票，並
    由被告壬○○出面分別向三商電腦公司及附表二所示中間買
    賣公司的業務經理或負責人表示，有各該銷售專案可讓其等
    過水，而由三商電腦公司及附表二所示中間買賣公司配合開
    立各該統一發票虛增各該公司的營業額等情，業據被告巳○○於偵、審中坦承在卷。而依被告午○○、壬○○於本院審
    理時以證人身分所述，被告午○○確有受指示配合開立魔境
    公司、魔音公司的統一發票，被告壬○○則有因此出面分別
    向三商電腦公司及附表二所示中間買賣公司的業務經理或負
    責人表示，有各該銷售專案可讓其等過水之事（見本院卷三
    所附97年12月30日審判筆錄）。此外並有各該產品銷售的買
    賣合約書、訂購單、估價單、出貨單、驗收單、統一發票（
    附表二編號1的部分，見94年度偵字第2898號卷第346至351
    、352至355、366至371、372至380頁，編號2的部分，見94
    年度偵字第189號卷一第236至239、435至442頁，編號3的部
    分，見94年度偵字第2898號卷第464至472頁、94年度偵字第
    189號卷一第240至243頁、249至254頁、94年度偵字第189號
    卷二第474至480頁，編號4的部分，見94年度偵字第189號卷
    二第482至491、493至497頁，編號5的部分，見94年度偵字
    第2898號卷第471至479、480至488頁，94年度偵字第189號
    卷四第182至183頁，編號6的部分，見94年度偵字第189號卷
    二第517至524、526至530頁，同偵卷四第175頁，編號7的部
    分，見94年度偵字第189號卷二第532至540、542至548頁，
    同偵卷一第278至279頁）、財政部臺北市國稅局及臺灣省北
    區國稅局進銷項憑證明細資料表等件附卷可稽。而依據前揭
    卷存銷售資料，及自被告巳○○所有隨身碟內列印的走單明
    細檔案資料（見94年度偵字第189號卷一第26至29頁），可
    知各該交易產品的出貨端為激態公司或激態公司所掌控的魔
    音公司、魔境公司，終端使用者則為激態公司，顯見此等交
    易確無實際商品，而屬虛偽循環的假交易甚明。綜上事證，
    足以佐證被告巳○○之任意性自白，確與事實相符。雖被告
    辛○○辯稱：伊是擔任激態公司的顧問，負責工廠的生產規
    劃，對此部分的行為並不知情亦未參與云云，被告午○○則
    辯稱：伊只是依被告巳○○的指示配合開立發票，對此部分
    的循環假交易並不知情，並不知道所開立的發票是虛偽不實
    云云，被告壬○○則辯稱：伊只是依照指示向各該公司洽談
    ，對於整個循環假交易的流程並不知情云云，而否認就此認
    有共犯之情。然查：
    (一)被告辛○○與被告巳○○共同負責綜理有關激態公司的業
      務及資金，因為本件有涉及到公司資金的運用，而公司的
      章是由被告辛○○保管，故要經過被告辛○○的同意才能
      辦理等情，業據被告巳○○於本院審理時以證人身分證述
      明確，此與被告丁○○於警詢及偵查中所述被告辛○○保
      管公司章，有關公司款項支付亦需經過被告辛○○同意乙
      節相符，此部分事實俱如前述。而本件因為激態公司以前
      開方式獲取資金運用時，因每次虛偽交易中均需支出相當
      之利潤與各該交易公司，及支付佣金與安排前開交易流程
      之龍瀚、申○○，致最後激態公司資金不足而無法支付如
      附表二編號2、3、6、7所示之交易款項與三商電腦公司，
      三商電腦公司就此有與各中間買賣公司廠商召開協調會，
      而依參與該協調會的廠商即證人癸○○於本院審理時所述
      ：在協調會時有說到那些交易最後的源頭都是激態公司，
      辛○○當初在會議中也有說到激態公司的還款計畫等語（
      見本院卷三第107頁反面），證人甲○○於本院審理時所
      述：…伊詢問當時代表激態公司的辛○○，問他是否有收
      到貨…（為何你會問辛○○是否有收到貨？）因為當時整
      個會議廳，辛○○有說他代表激態公司等語（見本院卷二
      第214頁反面），證人辰○○於本院審理時所述：…在三
      商公司開協調會之前，他們就告訴伊激態公司方面是辛○○…從辛○○在協調會裡面的表現，伊等會認為辛○○應
      該是真正在為激態公司做決策的人，因為他可以告訴伊安
      排付款的時程等語（見本院卷二第250至251頁）。若被告
      辛○○就此毫不知情，則在東窗事發後，以其受託負責綜
      理激態公司資金的事務，理當追究被告巳○○的責任，甚
      至在協調會中表明此係被告巳○○個人對於公司不合交易
      常規的行為，何以其就此竟毫無表示，甚至在參與該協調
      會時允諾如何償還相關款項？顯見被告辛○○事前早已知
      情而同意激態公司配合此部分資金的運用，才會在事發後
      參與協調會，並設法籌措資金、提出還款計畫，是其自有
      犯意聯絡及行為分擔，而應負共同正犯之責。
    (二)依被告午○○於警詢中所述：（警方提示流程圖各一張，
      你是否瞭解交易流程？）流程圖之交易均為過水，過水就
      是發票從激態公司的賣方開給激態公司，激態公司再開發
      票給魔音公司、魔眸、魔利、魔境等四家公司，這四家公
      司會再開給別家公司，最後會回到原來的賣方，因為伊有
      幫魔音及魔力公司處理帳務，經過巳○○要求，為了拉長
      公司家數，所以希望由魔音四家公司過水，伊認為可能是
      激態公司為了做應收帳融資或票貼等語（94年度偵字第18
      9號卷一第52至53頁），即坦承就本件是安排的循環假交
      易知情，並配合被告巳○○的指示辦理開立該交易所需的
      發票。此情亦據被告巳○○於本院審理時以證人身分證稱
      ：（魔境公司負責人午○○，你有無跟她提過這件事情是
      龍瀚所安排的交易？）有，一開始伊就跟她提過，說龍瀚
      這邊會安排這樣的交易，請她配合，主要配合在發票的進
      出及款項的收付等語（見本院卷三第244頁反面）；即已
      明確表示就此部分是安排的循環假交易，要被告午○○配
      合辦理開立該交易所需的發票等語屬實。是被告午○○辯
      稱不知所開立的發票是虛偽不實云云，難以憑信。綜此，
      被告午○○事前既已知情卻仍配合辦理，而使附表二所示
      安排的循環交易流程得以實現，其就此自有犯意聯絡及行
      為分擔，而難辭共同正犯之責。
    (三)依被告巳○○於本院審理時以證人身分所述：當時與龍瀚
      有一個協議，因為激態公司資金有一些缺乏，龍瀚提出一
      個方案，說可以利用一些買賣交易，讓公司可以提前有資
      金運用，伊就配合他的方案，讓公司有資金可以運用，就
      提供這三家公司（即魔音、魔利、魔境公司）讓他運用，
      激態公司是針對龍瀚所定的交易部分才作配合，（龍瀚所
      謂的方案是何內容？）他去跟廠商要放款期，廠商就出貨
      給激態公司，激態公司把貨品變現，用比較快速的方式先
      取得現金運用…所有的交易都是龍瀚安排的，申○○是業
      務經理，是龍瀚安排進去做他所安排的這些業務，壬○○
      也是龍瀚安排進去的業務主任，（所以龍瀚安排激態公司
      交易，是直接指示你，或申○○、壬○○等人處理？）龍
      瀚只會跟伊說哪些廠商願意放帳給激態公司，實際執行的
      是申○○跟壬○○，伊不會參與，實際交易是龍瀚安排出
      來後，指示他去做，有時透過伊指揮，有時龍瀚直接叫他
      去做等語（見本院卷三第243至244頁）；即明確證稱此部
      分的循環交易是龍瀚安排後，由被告壬○○負責辦理執行
      。此與被告午○○於本院審理時以證人分身所述：（壬○○在激態公司作何事情？）他是後來來的，也是因為伊跟
      龍瀚抱怨，為何一直要伊等這邊配合打一些單子，他就告
      訴伊說之後申○○會來幫忙處理帳務的事情，之後伊就看
      到壬○○出現，申○○說壬○○是激態公司的業務，會負
      責跟他一樣的業務，（壬○○跟魔境、魔音公司之間有無
      任何往來？）後來申○○都是負責款項的事情，壬○○負
      責的事情跟申○○差不多，因為他們兩人幾乎都是一起出
      現，有時候會傳一些文件等語（見本院卷三第253頁），
      若合符節。參以本件各該交易產品的出貨端為激態公司或
      激態公司所掌控的魔音公司、魔境公司，終端使用者則為
      激態公司，顯而易見的是無實際商品而屬虛偽循環的假交
      易，依被告午○○前揭所述，被告壬○○又有負責相關交
      易文件的收取，難謂其對於整個交易流程毫無所悉。是被
      告壬○○事前既已悉本件的循環假交易流程，卻仍配合辦
      理，而使附表二所示安排的循環交易流程得以實現，其就
      此自有犯意聯絡及行為分擔，而應負共同正犯之責。
四、就前揭事實三所示三商電腦公司就各該銷售專案配合開立不
    實統一發票的犯行，被告庚○○則矢口否認之，辯稱：三商
    電腦公司因先前有與激態公司完成事實二所示委託購買產品
    的交易，故就此部分激態公司再委託三商電腦公司購買產品
    的交易，並不知道是虛偽不實的交易云云。然查：
    (一)依被告壬○○於本院審理時以證人身分所述：（在跟己○○或庚○○討論這些交易時，是否會告訴三商公司的人說
      你的業主是何人，或是什麼採購案？）會跟他們說大概是
      什麼案子，跟何人買，要看是哪一筆交易，會說有一筆什
      麼交易要跟何人買，要出貨給伊，問他們是不是要過水做
      業績…伊知道三商公司是0.5％是他的交易利潤，（你主
      動找己○○時，是否會跟己○○說是什麼事情？）伊會跟
      她說大概有什麼交易，問她是否願意做業績，（己○○是
      否會當場回答你是否願意？）不會，她說要問過老闆庚○○，（你找三商公司時，為何三商公司會同意配合過水？
      ）因為他們也缺業績等語（見本院卷三第255至259頁）；
      即明確證稱就附表二所示由三商電腦公司賣出給激態公司
      的交易，均純係讓三商電腦公司中間過水以賺取固定的差
      額及衝業績。此與證人即中間買賣公司的業務人員癸○○
      於本院審理時所述：是龍瀚還是鄭志輝（即申○○）告訴
      伊說有專案可以讓伊等過水出貨，就是一般標到的標案很
      多都是會經過很多手做業績，後來就是壬○○跟伊等聯絡
      …中間有聯強公司部分，是因為聯強公司丑○○跟伊說，
      他們缺業績，所以伊才讓他們過水…（當時為何要找你做
      過水交易？）伊不知道，只是要給伊做業績…戊○○、甲○○這筆交易是龍瀚或鄭志輝有再找伊，問伊要不要過水
      做業績，當時伊的業績夠了，伊不需要，剛好戊○○、甲○○他們有一起吃飯，跟伊提到他們缺業績的事情，伊就
      把壬○○的聯絡資料給他們，讓他們自己去跟壬○○聯絡
      等語（以上見本院卷二第73至74頁，本院卷三第105頁反
      面），證人丑○○於本院審理時所述：這筆應該是透過達
      致公司癸○○介紹的，伊與癸○○是長期往來的朋友，伊
      有跟他提到最近生意不好，伊問他有無大的案子可以做，
      一般伊等做的就是做業績，當時癸○○跟伊說有一筆訂單
      ，要出貨給三商公司，當時有跟伊說他們已經談好了…伊
      公司並沒有在管這筆貨的進出，因為虛進虛出，（癸○○
      總共介紹這樣的交易有幾筆？）伊所知道就這二筆，就是
      1200台筆記型電腦及1340台桌上型電腦這二筆等語（見本
      院卷三第24至25頁），證人戊○○於本院審理時所述：這
      筆交易是癸○○介紹的…癸○○跟伊說有一個案子正在進
      行中，因為當時是年底在衝業績，就問伊業績有什麼問題
      ，才知道有這筆筆記型電腦的案子…伊公司只是過水衝業
      績而已等語（見本院卷二第168至169頁），證人甲○○於
      本院審理時所述：（癸○○當時介紹你時，有無說他是跟
      哪家公司有關係，不然為何知道有此筆交易？）伊等是閒
      聊中問各自的業績怎麼樣，當時他是達致公司的總經理，
      他說他們的專案跟東森採購案有類似的標案，這件是因為
      業績的關係，讓伊中間過一手，後來壬○○就主動跟伊聯
      繫等語（見本院卷二第213頁反面），互核一致。
    (二)依證人己○○於本院審理時所述，可知其係受被告庚○○
      的指示，辦理三商電腦公司此部分交易有關業主跟供應商
      的聯絡，而在被告庚○○指示的時候，業主及供應商都已
      經談妥了等語（見本院卷三所附97年12月23日審判筆錄）
      。而三商電腦公司即使是受託採購商品，依公司分層負責
      的流程，仍需另經其他單位進行詢價、比價等程序後，再
      報由採購部門進行，而絕非業務單位自行決斷進行，故本
      件的交易情況明顯與三商電腦公司一般受託採購的情形不
      同，此觀證人己○○就此於本院審理時所述：（三商公司
      一般是如何決定供應廠商的？）供應廠商一般是由業務這
      邊去詢價、比底價，再交由採購部門進行採購部門的流程
      等語（見本院卷三第101頁），更足以證明。再就附表二
      編號1、2、5所示的採購觀之，三商電腦公司開立與激態
      公司的發票日期，均明顯在進貨廠商之前，則若真屬委託
      採購的真實交易，何以在尚未向進貨廠商購貨而取得購買
      的發票之前，三商電腦公司就可以開出銷貨的統一發票？
      綜上各情，相互參酌，在在均足以佐證附表二所示由三商
      電腦公司進貨再賣出給激態公司的交易，根本就是係中間
      讓三商電腦公司過水以衝高業績，雙方當事人就各該交易
      ，根本並無買賣商品的真意，自屬虛偽交易，則三商電腦
      公司就此而開立的統一發票，自屬不實憑證。而此部分的
      交易，既係由被告壬○○與被告庚○○洽談，經其允諾後
      交由證人己○○辦理，是被告庚○○就此辯稱不知是不實
      的過水交易云云，委無足取。
五、查被告行為後，刑法業於94年2月2日修正公佈，95年7月1日
    起施行。按行為後法律有變更者，適用行為時之法律，但行
    為後之法律有利於行為人者，適用最有利於行為人之法律，
    修正後刑法第2條第1項定有明文。此條規定係規範行為後法
    律變更所生新舊法律比較適用之準據法，本身尚無新舊法比
    較之問題，於新法施行後，應一律適用新法第2條第1項之規
    定，為「從舊從輕」之比較。而本次法律變更，比較時應就
    罪刑有關之共犯、未遂犯、想像競合犯、牽連犯、連續犯、
    結合犯，以及累犯加重、自首減輕暨其他法定加減原因（如
    身份加減）與加減例等一切情形，綜其全部罪刑之結果而為
    比較（最高法院95年5月23日95年度第8次刑事庭會議決議參
    照）。經查：
    (一)修正刑罰金部分，依修正後刑法第33條第5款之規定，最
      低額為新臺幣1,000元，惟依被告行為時之刑法第33條第5
      款規定，罰金之最低額僅新臺幣3元。比較修正前後之刑
      罰法律，適用修正後之規定，對被告顯未有利。
    (二)刑法第28條將「實施」修正為「實行」，新舊法之共同正
      犯範圍因此而有變動，自屬犯罪後法律有變更（最高法院
      96年度臺上字第934號判決），惟參照修正理由之說明，
      本案被告之犯罪行為，依新舊法，均成立共同正犯，適用
      新法並無較有利於被告。
    (三)刑法第31條第1項修正後，於但書增列得減輕其刑之規定
      ，自較有利於被告辛○○。
    (四)刑法關於連續犯之規定亦經刪除，則被告所犯各罪，即應
      予分論併罰，比較新舊法結果，以適用被告行為時之法律
      即修正前刑法連續犯之規定，較有利於被告。
    (五)綜上，刑法第31條第1項固以修正後規定有利於被告辛○○，惟經綜合法律修正前後之整體比較，揆諸前揭最高法
      院決議及修正後刑法第2條第1項之「從舊從輕」原則，適
      用94年2月2日修正前之刑罰法律，對被告較為有利，自應
      整體適用修正前刑法之相關規定。
    (六)被告行為後商業會計法亦已修正，於95年5月24日修正公
      布，並自公佈日施行，修正前商業會計法第71條第1款規
      定：「商業負責人、主辦及經辦會計人員或依法受託代他
      人處理會計事務之人員有左列情事之一者，處五年以下有
      期徒刑、拘役或科或併科新臺幣十五萬元以下罰金：一、
      以明知為不實之事項，而填製會計憑證或記入帳冊者。」
      ，修正後商業會計法第71條第1款規定：「商業負責人、
      主辦及經辦會計人員或依法受託代他人處理會計事務之人
      員有下列情事之一者，處五年以下有期徒刑、拘役或科或
      併科新臺幣六十萬元以下罰金：一、以明知為不實之事項
      ，而填製會計憑證或記入帳冊。」，是本件行為後法律已
      有變更，比較新舊法之結果，自以舊法較為有利。
六、按公司法所稱之負責人，在股份有限公司為董事，而公司之
    經理人，在職行業務範圍內，亦為公司負責人，公司法第8
    條第1項定有明文。而商業會計法所稱商業負責人依公司法
    第8條、商業登記法第9條及其他法律有關之規定，修正前商
    業會計法第4條亦有明文。被告巳○○為激態公司之副總經
    理，被告壬○○為激態公司之業務副理，被告庚○○為三商
    電腦的業務協理，俱如前述，是渠等在執行職務範圍內均為
    公司的負責人，而被告午○○為魔境公司之負責人，屬商業
    會計法上之商業負責人，就其為魔音公司處理會計事務部分
    ，則為商業會計法之經辦會計人員。按統一發票係營業人依
    營業稅法規定於銷售貨物或勞務時，開立並交付予買受人之
    交易憑證，足以證明會計事項之經過，應屬商業會計法所稱
    之會計憑證（最高法院87年度臺非字第389號判決要旨參照
    ）。故核被告巳○○、辛○○及午○○就前揭事實二所示，
    由魔境公司開立不實之統一發票與永捷利公司，再由永捷利
    公司開立不實之統一發票與達致公司，此分所為均係犯行為
    時商業會計法第71條第1款之填載不實會計憑證罪；被告巳
    ○○、辛○○及午○○，與安排此部分交易之龍瀚、申○○
    及永捷利公司負責人未○○等人，就此部分的犯行有犯意聯
    絡、行為分擔，為共同正犯；就魔境公司、永捷利公司所開
    立之不實發票，有關非屬於公司登記負責人而共同參與之人
    ，既因與為公司之負責人共犯，故均依行為時刑法第31條第
    1 項之規定，應論以共同正犯。就前揭事實三所示安排循環
    假交易而開立附表二所示不實之統一發票，核被告巳○○、
    辛○○、午○○及壬○○所為，均係犯行為時商業會計法第
    71 條第1款之填載不實會計憑證罪；被告巳○○、辛○○、
    午○○及壬○○，與安排此部分交易之龍瀚、申○○，就此
    部分的犯行有犯意聯絡、行為分擔，為共同正犯；而就各該
    交易公司所開立不實統一發票部分，則與各該公司之業務經
    理或負責人，有犯意聯絡、行為分擔，為共同正犯。就附表
    二所示公司開立之不實統一發票，有關非屬於公司負責人或
    非屬於處理會計事務之人而共同參與者，彼此均依行為時刑
    法第31條第1項之規定，應論以共同正犯。就事實三所示，
    三商電腦公司為了獲取業績而配合開立不實統一發票部分，
    核被告庚○○所為，亦係犯行為時商業會計法第71條第1款
    之填載不實會計憑證罪，被告庚○○此部分所犯與被告壬○○，及被告巳○○、辛○○、午○○與安排此部分交易之龍
    瀚、申○○等人，分別有直接或間接的犯意聯絡、行為分擔
    ，為共同正犯。又製作不實會計憑證之行為，原含有業務上
    登載不實之本質，與刑法第215條之罪屬於法規競合關係，
    應優先適用商業會計法第71條第1款論處，自不另論以業務
    登載不實罪（最高法院92年度臺上字第6792號、94年度臺非
    字第98號判決意旨參照）。前揭有關利用公司不知情的會計
    人員開立統一發票的行為，則屬間接正犯。被告巳○○、辛○○、午○○、壬○○及庚○○，就前揭多次填製不實會計
    憑證犯行，均時間緊接，所犯構成要件相同，顯均係基於概
    括犯意為之，應依修正前刑法第56條連續犯之規定論以一罪
    ，並均依法加重其刑（有關附表二所示交易公司，其中為上
    市公司的帳冊登載不實部分，原起訴書所犯法條有引證券交
    易法第174條第1項第5款之罪，但因本件起訴書的犯罪事實
    就此並未載明，且卷內又無事證證明該上市公司的發行人知
    情共同參與，故公訴檢察官以96年1月29日補充理由書表明
    該法條是屬於誤載，而更正此部分所引法條）。爰審酌被告
    巳○○、辛○○為激態公司的實際負責人，若未經渠等同意
    ，勢無法為前揭不實交易，被告午○○、壬○○則是受指示
    而為，而被告庚○○則是為了貪圖三商電腦公司的業績及差
    額利潤才配合辦理，故參酌其等彼此間所參與之程度，以及
    本件所虛增不實發票營業額甚鉅，但念及被告巳○○已坦承
    全部犯行，被告午○○、壬○○亦自白部分犯行，及被告辛○○、庚○○飾詞否認之犯罪後態度等一切情狀，分別量處
    如主文所示之刑。而被告巳○○、辛○○、午○○、壬○○
    及庚○○前揭所犯，因犯罪時間均係在96年4月24日之前，
    所犯之罪又無減刑條例第5條不得減刑之適用，是此部分所
    犯既合於中華民國九十六年罪犯減刑條例第2條第1項第3款
    規定之減刑要件，應減其宣告刑二分之一。至於減刑後之易
    科罰金折算標準，刑法第41條第1項前段修正為「犯最重本
    刑為五年以下有期徒刑以下之刑之罪，而受六個月以下有期
    徒刑或拘役之宣告者，得以新臺幣一千元、二千元或三千元
    折算一日，易科罰金」，然依行為時法律，即修正前刑法第
    41 條第1項前段：「犯最重本刑為五年以下有期徒刑以下之
    刑之罪，而受六個月以下有期徒刑或拘役之宣告，因身體、
    教育、職業、家庭之關係或其他正當事由，執行顯有困難者
    ，得以一元以上三元以下折算一日，易科罰金」，暨修正前
    罰金罰鍰提高標準條例第2條：「依刑法第四十一條易科罰
    金者，均就其原定數額提高為一百倍折算一日；法律所定罰
    金數額未依本條例提高倍數，或其處罰法條無罰金刑之規定
    者，亦同」等規定，易科罰金之折算標準最高為銀元3百元
    即新臺幣9百元，最低為銀元1百元即新臺幣3百元；是比較
    新、舊法結果，適用行為時即修正前之法律較為有利，依刑
    法第2條第1項前段之規定，應適用修正前刑法第41條第1項
    前段，諭知易科罰金之折算標準。
七、不另為無罪諭知部分：
    (一)公訴人認為就事實二所示，精技公司出售與三商電腦公司
      ，及三商電腦公司出售與激態公司所開立的統一發票同屬
      不實。然依證人即精技公司業務主任卯○○就此於本院審
      理時所述：（精技公司出貨的貨源從何而來？）從精技公
      司的庫房，他有自己的物流中心，筆記型電腦的上游是國
      外，達致公司那時候的交易方式都是這樣，就是請三商電
      腦下單，因為三商電腦公司的公司比較大，額度比較穩定
      且又是上市公司等語（見本院卷二第41頁反面）。及證人
      癸○○就此於本院審理時所述：伊有專案找精技公司要出
      貨，但精技公司業務卯○○說伊沒有額度，伊就找其他廠
      商，看能否出貨，後來不知道是龍瀚還是鄭志輝打電話給
      伊，說可以幫伊出貨，伊後來也收到貨，也有付現金…當
      時他們有跟伊講上游是三商公司等語（見本院卷二第70、
      71頁）。可見此部分確屬有實際的貨物買賣，之所以透過
      三商電腦公司下單，是因為達致公司的信用額度不足，所
      以達致公司才委由激態公司向三商電腦公司洽購。從而，
      此部分的產品銷售，參與之精技公司、三商電腦公司、激
      態公司及達致公司既均有買賣商品的真意，且又有實際貨
      物的交付，是因為達致公司的交易條件不足，才會委由激
      態公司透過三商電腦公司為經銷商向精技公司下單購買產
      品，故精技公司出售與三商電腦公司，及三商電腦公司出
      售與激態公司，就此所開立的統一發票，並無不實之情。
    (二)公訴人認為就事實二所示魔境公司開立不實之統一發票與
      永捷利公司，再由永捷利公司開立不實之統一發票與達致
      公司，被告壬○○、庚○○均有共同參與。訊之被告壬○○、庚○○均堅詞否認有共同參與此部分犯行。依證人癸○○就此於本院審理時所述：魔境、魔音公司是有壬○○
      、龍瀚、鄭志輝他們三人跟伊聯繫，但是永捷利的部分，
      只有龍瀚跟鄭志輝跟伊聯絡，伊知道是透過三商公司，但
      是中間交易的流程伊不清楚等語（見本院卷二第79頁），
      及證人未○○於本院審理時所述：（為何會有這筆出貨交
      易？）因為龍瀚這個人認識魔境公司，或許也認識達致公
      司，龍瀚跟伊說可以從魔境公司有這樣的通路賣貨給達致
      公司，他說他會幫伊叫貨車送貨，所以伊等只要確認達致
      公司有沒有收到貨，就可以開發票跟達致公司請款等語（
      見本院卷二第45頁）；均未提及被告壬○○、庚○○有共
      同參與之事。參以被告午○○就此於本院審理時以證人身
      分之證述：一開始伊等是跟永捷利往來…龍瀚跟伊及巳○○介紹就有說他有一些案子會從伊這邊經過…所以就介紹
      申○○，申○○就告訴伊有永捷利這個案子才開始跟他們
      配合…（壬○○在激態公司作何事情？）他是後來來的，
      也是因為伊跟龍瀚抱怨，為何一直要伊等這邊配合打一些
      單子，他就告訴伊說之後申○○會來幫忙處理帳務的事情
      ，之後伊就看到壬○○出現，申○○說壬○○是激態公司
      的業務，會負責跟他一樣的業務，（壬○○跟魔境、魔音
      公司之間有無任何往來？）後來申○○都是負責款項的事
      情，壬○○負責的事情跟申○○差不多，因為他們兩人幾
      乎都是一起出現，有時候會傳一些文件等語（見本院卷三
      第253頁）。顯見就事實二所示激態公司出售與達致公司
      其中虛列魔境公司、永捷利公司為中間過水公司，是龍瀚
      及申○○所安排，被告壬○○、庚○○並未參與其中，而
      被告壬○○所參與者，是事實三所示循環假交易的部分。
      故公訴人認為被告壬○○、庚○○就事實二所示的犯罪有
      共同參與，並無事證足以證明。
    (三)就事實三所示安排的循環假交易部分，公訴人認為尚有如
      附表三所示的商品買賣。然查，依聯強公司業務經理丑○○於本院審理時所述，證人癸○○所介紹的過水交易，僅
      有如附表二編號1、6所示二筆，對於公訴人附表三編號1
      此部分所指是否為過水交易並無印象。又附表三編號2的
      交易，是因為三商電腦公司察覺與激態公司交易的產品銷
      售款項未能取回，就主動辦理此部分的貨物銷退，此為公
      訴人所確認的事實。而依證人卯○○、癸○○前揭於本院
      審理時之證述，可知激態公司確有從事電腦產品設備的買
      賣，並完成事實二所示的產品銷售。則以激態公司並非虛
      設行號，當時又確有實際從事電腦產品的設備買賣，故此
      部分是否確屬無貨物的虛偽交易，仍有可疑之處。至於附
      表三編號3的交易，依證人即參與該交易的精業公司業務
      經理子○○於本院審理時所述（見本院卷二所附97年11月
      18 日審判筆錄），則確有該60萬光碟片的產品進出，並
      非如公訴人所指是無貨物的虛偽銷售。參以附表三所示的
      交易，亦明顯與事實三所示循環假交易在先期取得資金運
      用的目的而安排終端使用者為激態公司向三商電腦公司進
      貨的流程不符。故公訴人認為此部分亦屬循環假交易，尚
      乏積極事證證明。
    (四)就事實三所示三商電腦公司以外的循環假交易，公訴人以
      被告壬○○有提供每次交易金額千分之五的佣金回扣為由
      ，認定被告庚○○就該整體的循環假交易是知情且共同參
      與。公訴人就此無非係以被告巳○○於偵查中供述：據壬○○說有支付一些佣金給三商電腦協理庚○○等語，及證
      人辰○○於偵查中提出被告巳○○所製作的資料，其上載
      有「協理1％三商」等語，為主要論據。然依被告巳○○
      就此於本院審理時以證人身分所述：（為何你在警詢中說
      壬○○說有支付一些佣金給三商公司的協理庚○○？）當
      時伊等在跟壬○○平常聊天時，伊有問他為何三商公司願
      意給激態公司2億5千萬這麼高的額度，壬○○說這些都要
      付佣金，至於佣金給協理庚○○的事情，是壬○○跟伊說
      的還是龍瀚跟伊說的，伊忘記了…佣金不會是伊直接支付
      ，一定是別人支付，有關這點是伊、壬○○、龍瀚在聊天
      時，伊有問這個問題，他們的回答是每家都有佣金，不然
      怎麼可能做的成等語（見本院卷三第245頁反面、第247頁
      反面）。可見被告巳○○並未參與佣金給付之事，此部分
      都是透過龍瀚或申○○處理，而依其所述每家公司都有佣
      金觀之，則其所指的佣金，實有可能是每家公司中間過水
      可得的差額。則被告巳○○既未參與給付佣金之事，而所
      謂的佣金，究竟是給過水公司的差額，抑或係經理人個人
      的佣金，依其所述亦未能確知，則其據此製作資料的真實
      性，更有可疑之處。而依被告壬○○就此於本院審理時以
      證人身分所述：（你在跟己○○或庚○○談論這些交易時
      ，是否會告訴三商公司，說你的業主是何人，或是什麼採
      購案？）會跟他們說大概是什麼案子，跟何人買，會說有
      一筆什麼交易要跟何人買，要出貨給伊，問他們是不是要
      過水做業績…（你跟庚○○接洽的過程中，他有無跟你要
      佣金，或你有無給他佣金？）沒有，（對於巳○○證述，
      有一次聊天時，在場的有你、龍瀚、巳○○，有談到參與
      的公司都有拿到佣金，你有無印象？）沒有印象，這不是
      伊這個層級可以參加的…伊只知道三商公司是0.5％是他
      的交易利潤，這點是伊確定的，其他公司伊想說也是同樣
      的道理，（當時巳○○跟申○○在指示你處理這些生意時
      ，就已經有指定好要由三商公司來當中間商？）沒有，他
      們是說要問三商公司願不願意過水等語（見本院卷三第25
      4頁、第256頁反面）。是依被告壬○○所述，不僅並無公
      訴人所指給付給經理人個人佣金之事，甚者，在安排此部
      分循環交易時，還需被告壬○○個別前去洽詢三商電腦公
      司是否有意參與，且被告壬○○亦僅告知三商電腦公司進
      貨及銷貨公司，並未再進一步告知上游的來源，更難認被
      告庚○○就整體所安排的循環交易一事知情。從而公訴人
      認為被告庚○○就該整體的循環假交易是知情且共同參與
      ，所舉之事證尚不足已證明。
    (五)就事實三所示是無商品的循環假交易，卻向中間交易的公
      司佯稱有供貨銷售或專案促銷，公訴人認為此部分涉有詐
      欺罪嫌。雖證人即參與中間交易公司的業務人員癸○○、
      丑○○、戊○○、甲○○等人於本院審理中均證稱若知道
      是沒有貨的話就不會同意辦理此等交易等語。然中間交易
      公司並無實際買賣貨物的真意，僅僅是從中賺取差額及業
      績而已，既據認定如前。是中間交易公司所關注之事項，
      當為業績及因過水所支付的款項與約定的差額利潤能否取
      得，就有無真實貨物的往來，因非真實交易，自非中間過
      水公司所在意的重要事項，則即令設計此等循環交易而向
      中間過水公司隱瞞此等訊息，自非施用詐術。況且，激態
      公司確有從事電腦產品設備買賣，更完成事實二所示的交
      易，而就事實三所示的循環假交易，亦有完成編號1所示
      的款項支付，此為公訴人所確認的事實，則其餘未能完成
      的交易，亦有可能是激態公司事後資金週轉的問題所致，
      更難認在安排此等交易之初，自始即有不給付約定款項而
      有不法所有之意圖。
    (六)就事實三所示，被告庚○○指示三商電腦公司會計人員配
      合開立不實憑證部分，公訴人認為被告庚○○涉有背信罪
      嫌。然查，本件並無積極事證證明被告庚○○個人有收取
      佣金而共同參與事實三所示的循環假交易，業據認定如前
      ，自難認被告庚○○有何為自己或第三人不法所有之意圖
      。而三商電腦公司參與其間過水，不僅可衝高帳上業績，
      亦有從中賺取差額利潤，亦如前述，亦難認被告庚○○此
      舉有何損害三商電腦公司之利益。是即令被告庚○○此舉
      有違受託任務的行為，因其主觀上並無不法意圖，自難以
      背信罪相繩。
    (七)綜上所述，公訴人前揭所指之事既均屬不能證明，然因公
      訴意旨認為此部分與被告巳○○、辛○○、午○○、壬○○及庚○○前揭論罪間，有牽連犯或連續犯之裁判上一罪
      關係，爰均不另為無罪諭知。
八、退併辦部分：臺灣臺北地方法院檢察署檢察官（94年度偵字
    第23239號，95年度偵字第7491號）及臺灣士林地方法院檢
    察署檢察官（94年度偵字第7019號）就被告辛○○所犯部分
    移送併辦（犯罪事實如附件併辦意旨書所示）：依被告辛○○於本院準備程序時所述，雖坦承此部分的併辦犯罪事實，
    然就此與前揭事實的關連性，被告辛○○則否認有本件的犯
    罪行為，並供稱無同一之犯罪計畫（見本院96年11月23日準
    備程序筆錄）。參以本件是龍瀚、申○○所安排的交易，且
    交易目的是在為激態公司獲取資金週轉及衝高營業額，亦顯
    與併辦的事實無涉。綜上，不僅實難認此併案部分與本案犯
    行自始在整體犯意之內而有連續犯之關係，且難認自始有方
    法、目的或原因、結果之牽連關係。是就被告辛○○併案部
    分，既與本案無裁判上一罪關係，本院無從併予審酌，應退
    回由公訴人另行偵處。
貳、無罪（即被告丁○○、丙○○）部分：
一、就前揭事實二三所示的犯罪，被告丙○○為激態公司的登記
    負責人，被告丁○○為激態公司的財務經理，公訴人認為其
    等就此均知情且共同參與，而為共同正犯。
二、訊據被告丙○○、丁○○均堅詞否認有共犯之情，被告丙○○辯稱：伊只是掛名為激態公司負責人，對於公司的業務均
    不清楚等語，被告丁○○則辯稱：伊只是負責公司款項出納
    支付，就被告巳○○、辛○○核准支付的事項辦理，並不知
    道有何不法的情事等語。
三、按犯罪事實應依證據認定之，無證據不得認定其犯罪事實；
    又不能證明被告犯罪者，應諭知無罪之判決，刑事訴訟法第
    154條第2項、第301條第1項分別定有明文。經查：依被告巳
    ○○、辛○○、午○○、壬○○及庚○○於本院審理時所述
    ，與中間過水往來公司的業務人員於本院審理時之證述，就
    前揭事實二三所示的行為，均未提及被告丙○○、丁○○有
    何共同參與的行為。被告巳○○就此更於本院審理時以證人
    身分證稱：（丁○○是否知道龍瀚協助激態公司處理你剛才
    提到的沒有貨物的不實交易？）丁○○應該是不知道，伊並
    沒有刻意跟她說龍瀚安排的交易方式，也沒有跟她說實際內
    容，只有跟她說配合這方面的處理，她就是配合根據正常的
    業務進出貨跟開發票、記帳，這段會議主要是伊跟辛○○參
    與，她並沒有參與，她只是按照伊等的指示做，（激態公司
    平常其他業務，丁○○負責何事情？）也是財務方面，例如
    平常在公司財務的報銷、記帳、開立發票及匯款等等，（丁○○在開立發票、記帳，應該有包含開立傳票的工作時，是
    否會核對公司相關帳務，或交易款項？）要開發票時，業務
    會寫出貨單，伊簽完後再交給丁○○開立相關的發票，他是
    根據這些文件在作業…（丁○○有無負責公司進出貨的點貨
    、驗貨、交貨？）沒有，她並沒有負責這方面的業務，（丁○○開立發票，或是執行匯款，是否都要經過你的簽核才能
    進行？）發票必須經過伊的簽核，匯款必須伊跟辛○○蓋完
    章後，她才能匯款，（你在指示丁○○開立發票或匯款的同
    時，有無告知丁○○該筆交易是沒有實際的貨品，而只是過
    水交易？）伊不會跟她說…（丙○○有無參與公司相關業務
    ？）沒有，他只是人頭等語（見本院卷三第245、247、24 9
    頁）。是雖被告丙○○受託登記為人頭負責人，然以激態公
    司並非虛設行號，而確有實際從事電腦產品設備買賣，已如
    前述，自難僅憑被告丙○○登記為負責人，就遽認其就激態
    公司之後所為本件的不法虛假交易行為均能有所認知，甚至
    同意此等行為。又被告丁○○雖係激態公司的財務人員，且
    就本件交易有經手過部分的開立發票及匯款等行為，然依被
    告巳○○前揭所述，可知其並未負責交易貨物的進出手續，
    此部分又是依被告巳○○、辛○○的簽核文件辦理，在別無
    積極事證證明其就虛偽交易一事知情下，自難據此即推論被
    告丁○○有共犯之情。
四、綜上所述，公訴人所舉之事證，既不足以證明被告丙○○、
    丁○○就前揭犯罪有共同的犯意聯絡或依此的行為分擔，此
    外，復查無其他積極證據足以證明其等有公訴人所指的犯行
    ，按上說明，自應均為無罪諭知
據上論斷，應依刑事訴訟法第299條第1項前段、第301條第1項，
行為時商業會計法第71條第1款、刑法第2條第1項前段、第11條
前段，修正前刑法第28條、第31條第1項、第56條、第41條第1項
前段，刑法施行法第1條之1，中華民國九十六年罪犯減刑條例第
2條第1項第3款、第7條、第9條，修正前罰金罰鍰提高標準條例
第2條，現行法規所定貨幣單位折算新臺幣條例第2條，判決如主
文。
本案經檢察官申心蓓到庭執行職務。
中    華    民    國    98    年    2     月    24    日
                  刑事第十三庭  審判長法  官  許泰誠
                                      法  官  陳君鳳
                                      法  官  張文俊
以上正本證明與原本無異。
如不服本判決應於收受送達後10日內向本院提出上訴書狀，並應
敘述具體理由；其未敘述上訴理由者，應於上訴期間屆滿後20日
內向本院補提理由書（均須按他造當事人之人數附繕）「切勿逕
送上級法院」。
                                      書記官  高菁菁
中    華    民    國    98    年    2     月    24    日
附表一（事實二所示激態公司出售與達致公司部分，虛列魔境公
司、永捷利公司為中間過水公司，而連續由魔境公司開立不實之
統一發票與永捷利公司，再由永捷利公司開立不實之統一發票與
達致公司）
┌──┬────────┬──────┬───────┬───┬───────┬──────┐
│編號│貨品名稱        │發票開立日期│出/進貨公司   │數量  │出/進貨金額   │發票號碼    │
├──┼────────┼──────┼───────┼───┼───────┼──────┤
│1   │筆記型電腦      │92.07.23    │精技→三商    │ 120台│   4,750,200元│UX00000000  │
│    │N1020v          ├──────┼───────┼───┼───────┼──────┤
│    │                │92.08.14    │三商→激態    │ 120台│   4,750,200元│UW00000000  │
│    │                ├──────┼───────┼───┼───────┼──────┤
│    │                │未開發票    │激態→魔境    │ 120台│              │未開發票    │
│    │                ├──────┼───────┼───┼───────┼──────┤
│    │                │92.07.22    │魔境→永捷利  │  93台│   3,326,424元│UW00000000  │
│    │                │92.07.22    │魔境→永捷利  │  27台│     965,736元│UW00000000  │
│    │                ├──────┼───────┼───┼───────┼──────┤
│    │                │92.07.23    │永捷利→達致  │  10台│     357,682元│UU00000000  │
│    │                │92.07.23    │永捷利→達致  │  40台│   1,430,730元│UU00000000  │
│    │                │92.07.23    │永捷利→達致  │  70台│   2,503,778元│UU00000000  │
├──┼────────┼──────┼───────┼───┼───────┼──────┤
│2   │筆記型電腦      │92.09.16    │精技→三商    │  60台│   1,899,450元│VX00000000  │
│    │2167AF          │92.09.16    │精技→三商    │  30台│     949,725元│VX00000000  │
│    │                │92.09.16    │精技→三商    │  20台│     633,150元│VX00000000  │
│    │                │92.09.16    │精技→三商    │  10台│     316,575元│VX00000000  │
│    │                ├──────┼───────┼───┼───────┼──────┤
│    │                │92.09.19    │三商→激態    │  60台│   1,908,900元│VW00000000  │
│    │                │92.09.19    │三商→激態    │  30台│     954,450元│VW00000000  │
│    │                │92.09.19    │三商→激態    │  30台│     954,450元│VW00000000  │
│    │                ├──────┼───────┼───┼───────┼──────┤
│    │                │未開發票    │激態→魔境    │ 120台│              │未開發票    │
│    │                ├──────┼───────┼───┼───────┼──────┤
│    │                │92.09.16    │魔境→永捷利  │ 120台│   3,245,130元│VW00000000  │
│    │                ├──────┼───────┼───┼───────┼──────┤
│    │                │92.09.17    │永捷利→達致  │  20台│     606,900元│VU00000000  │
│    │                │92.09.17    │永捷利→達致  │ 100台│   3,034,500元│VU00000000  │
├──┼────────┼──────┼───────┼───┼───────┼──────┤
│3   │筆記型電腦      │92.09.23    │精技→三商    │  49台│   1,551,217元│VX00000000  │
│    │2167AF          │92.09.24    │精技→三商    │   1台│      31,657元│VX00000000  │
│    │                ├──────┼───────┼───┼───────┼──────┤
│    │                │92.09.30    │三商→激態    │  50台│   1,590,750元│VW00000000  │
│    │                ├──────┼───────┼───┼───────┼──────┤
│    │                │未開發票    │激態→魔境    │  50台│              │未開發票    │
│    │                ├──────┼───────┼───┼───────┼──────┤
│    │                │92.09.24    │魔境→永捷利  │  50台│   1,352,137元│VW00000000  │
│    │                ├──────┼───────┼───┼───────┼──────┤
│    │                │92.09.23    │永捷利→達致  │  50台│   1,517,250元│VU00000000  │
└──┴────────┴──────┴───────┴───┴───────┴──────┘
附表二（事實三所示的循環假交易）
┌──┬────────┬──────┬───────┬───┬───────┬──────┬────────┐
│編號│貨品名稱        │發票開立日期│出/進貨公司   │數量  │出/進貨金額   │發票號碼    │中間交易參與的人│
│    │                │            │              │      │              │            │員              │
├──┼────────┼──────┼───────┼───┼───────┼──────┼────────┤
│1   │倫飛筆記型電腦  │92.10       │激態→魔音    │1200台│  37,279,620元│VU00000000  │達致公司為業務經│
│    │AMD1500         ├──────┼───────┼───┼───────┼──────┤理癸○○。      │
│    │                │92.10.20    │魔音→達致    │1200台│  37,280,400元│VW00000000  │聯強公司為業務經│
│    │                ├──────┼───────┼───┼───────┼──────┤理丑○○。      │
│    │                │92.10.27    │達致→聯強    │1200台│  38,399,760元│VU00000000  │                │
│    │                ├──────┼───────┼───┼───────┼──────┤                │
│    │                │92.10.31    │聯強→三商    │1200台│  38,475,360元│VX00000000  │                │
│    │                ├──────┼───────┼───┼───────┼──────┤                │
│    │                │92.10.28    │三商→激態    │1200台│  38,664,000元│VW00000000  │                │
├──┼────────┼──────┼───────┼───┼───────┼──────┼────────┤
│2   │桌上型電腦      │92.11.      │激態→魔境    │3525台│  66,666,915元│WU00000000  │達致公司為業務經│
│    │                ├──────┼───────┼───┼───────┼──────┤理癸○○。      │
│    │                │92.11.      │魔境→達致    │3525台│  66,678,019元│WW00000000  │                │
│    │                ├──────┼───────┼───┼───────┼──────┤                │
│    │                │92.11.29    │達致→三商    │3525台│  68,676,694元│WU00000000  │                │
│    │                ├──────┼───────┼───┼───────┼──────┤                │
│    │                │92.11.28    │三商→激態    │3525台│  69,020,910元│WW00000000  │                │
├──┼────────┼──────┼───────┼───┼───────┼──────┼────────┤
│3   │倫飛筆記型電腦  │92.12.18    │魔音→諾得    │985台 │  30,600,995元│WW00000000  │諾得公司為負責人│
│    │                │92.12.18    │魔音→諾得    │165台 │   5,126,055元│WW00000000  │甲○○。        │
│    │                │92.12.18    │魔音→諾得    │100台 │   3,106,700元│WW00000000  │精業公司為業務經│
│    │                ├──────┼───────┼───┼───────┼──────┤理戊○○。      │
│    │                │92.12.19    │諾得→精業    │1250台│  40,000,000元│WX00000000  │                │
│    │                ├──────┼───────┼───┼───────┼──────┤                │
│    │                │92.12.19    │精業→三商    │1250台│  40,050,000元│WX00000000  │                │
│    │                ├──────┼───────┼───┼───────┼──────┤                │
│    │                │92.12.22    │三商→激態    │1250台│  40,250,000元│WW00000000  │                │
├──┼────────┼──────┼───────┼───┼───────┼──────┼────────┤
│4   │通訊卡          │未開發票    │激態→勤鑫    │ 100片│              │未開發票    │勤鑫公司為負責人│
│    │                ├──────┼───────┼───┼───────┼──────┤寅○○。        │
│    │                │92.12.25    │勤鑫→三商    │ 100片│  24,990,000元│WW00000000  │                │
│    │                ├──────┼───────┼───┼───────┼──────┤                │
│    │                │92.12.25    │三商→激態    │ 100片│  25,739,700元│WW00000000  │                │
├──┼────────┼──────┼───────┼───┼───────┼──────┼────────┤
│5   │個人電腦        │未開發票    │激態→訊達    │ 265台│  25,918,988元│未開發票    │訊達公司為業務經│
│    │IBM ESERVER X345├──────┼───────┼───┼───────┼──────┤理乙○○。      │
│    │                │93.02.11    │訊達→三商    │ 265台│  26,433,750元│XX00000000  │                │
│    │                ├──────┼───────┼───┼───────┼──────┤                │
│    │                │92.12.29    │三商→激態    │ 265台│  26,572,875元│WW00000000  │                │
├──┼────────┼──────┼───────┼───┼───────┼──────┼────────┤
│6   │桌上型電腦      │92.12.      │魔音→達致    │1340台│  27,316,905元│WW00000000  │達致公司為業務經│
│    │                ├──────┼───────┼───┼───────┼──────┤理癸○○。      │
│    │                │92.12.29    │達致→聯強    │1340台│  28,140,000元│WU00000000  │聯強公司為業務經│
│    │                ├──────┼───────┼───┼───────┼──────┤理丑○○。      │
│    │                │92.12.29    │聯強→三商    │1340台│  28,280,700元│WX00000000  │                │
│    │                ├──────┼───────┼───┼───────┼──────┤                │
│    │                │92.12.31    │三商→激態    │1340台│  28,421,400元│WW00000000  │                │
├──┼────────┼──────┼───────┼───┼───────┼──────┼────────┤
│7   │17吋液晶顯示器  │93.01.07    │魔音→諾得    │ 325台│   3,781,391元│XW00000000  │諾得公司為負責人│
│    │                │93.01.07    │魔音→諾得    │ 590台│   6,864,680元│XW00000000  │甲○○。        │
│    │                │93.01.07    │魔音→諾得    │4085台│  47,529,179元│XW00000000  │                │
│    │                ├──────┼───────┼───┼───────┼──────┤                │
│    │                │93.01.07    │諾得→三商    │5000台│  59,482,500元│XW00000000  │                │
│    │                ├──────┼───────┼───┼───────┼──────┤                │
│    │                │93.01.08    │三商→激態    │5000台│  59,797,500元│XW00000000  │                │
└──┴────────┴──────┴───────┴───┴───────┴──────┴────────┘
附表三（不另為無罪諭知部分）
┌──┬────────┬──────┬───────┬───┬───────┬──────┐
│編號│貨品名稱        │發票開立日期│出/進貨公司   │數量  │出/進貨金額   │發票號碼    │
├──┼────────┼──────┼───────┼───┼───────┼──────┤
│1   │華碩筆記型電腦  │92.11.26    │聯強→達致    │ 110台│   4,698,750元│WX00000000  │
│    │                ├──────┼───────┼───┼───────┼──────┤
│    │                │92.11.28    │達致→三商    │ 110台│   4,966,500元│WV00000000  │
│    │                ├──────┼───────┼───┼───────┼──────┤
│    │                │92.12.02    │三商→激態    │ 110台│   4,991,322元│WW00000000  │
│    │                ├──────┼───────┼───┼───────┼──────┤
│    │                │92.12.02    │激態→魔音    │ 110台│   4,995,375元│WU00000000  │
├──┼────────┼──────┼───────┼───┼───────┼──────┤
│2   │伺服器          │未開發票    │激態→三商    │  65台│  20,475,000元│未開發票    │
│    │IBM x255 Server ├──────┼───────┼───┼───────┼──────┤
│    │                │93.01.30    │三商→新企    │  65台│  20,577,375元│XW00000000  │
│    │                ├──────┼───────┼───┼───────┼──────┤
│    │                │93.01.30    │新企→激態    │  65台│  20,783,149元│XX00000000  │
├──┼────────┼──────┼───────┼───┼───────┼──────┤
│3   │DVD-R光碟片     │93.01.13    │激態→精業    │60萬片│  15,750,000元│XU00000000  │
│    │                ├──────┼───────┼───┼───────┼──────┤
│    │                │93.01.19    │精業→三商    │60萬片│  15,989,873元│XX00000000  │
│    │                ├──────┼───────┼───┼───────┼──────┤
│    │                │92.12.15    │三商→新企    │60萬片│  16,065,000元│WW00000000  │
│    │                ├──────┼───────┼───┼───────┼──────┤
│    │                │92.12.      │新企→激態    │60萬片│  16,225,650元│WX00000000  │
└──┴────────┴──────┴───────┴───┴───────┴──────┘
附錄本案論罪科刑法條全文：
商業會計法第71條
商業負責人、主辦及經辦會計人員或依法受託代他人處理會計事
務之人員有下列情事之一者，處5年以下有期徒刑、拘役或科或
併科新臺幣60萬元以下罰金：
一、以明知為不實之事項，而填製會計憑證或記入帳冊。
二、故意使應保存之會計憑證、會計帳簿報表滅失毀損。
三、偽造或變造會計憑證、會計帳簿報表內容或毀損其頁數。
四、故意遺漏會計事項不為記錄，致使財務報表發生不實之結果
    。
五、其他利用不正當方法，致使會計事項或財務報表發生不實之
    結果。


司法院資訊處製作；財團法人民間司法改革基金會備份。
